【裁判字號】    89,上訴,2704
【裁判日期】    900307
【裁判案由】    偽造文書等
【裁判全文】
臺灣高等法院刑事判決                          八十九年度上訴字第二七四號
    上  訴  人
    即  被  告    甲○○
右上訴人因偽造文書案件，不服臺灣臺北地方法院八十八年度訴字第八七八號，中華
民國八十九年六月十四日第一審判決（起訴案號：臺灣台北地方法院檢察署八十八年
度偵字第０九八二號），提起上訴，本院判決如左：
        主  文
原判決關於甲○○部分撤銷。
甲○○共同行使偽造私文書，足以生損害於他人，處有期徒刑肆月，如易科罰金，以
參佰元折算壹日。
如附表一、二、三、四所示之物品均沒收。
        事  實
一、甲○○與乙○○係朋友關係，乙○○曾向王耀乾質押借款而認識（王耀乾、乙○
    ○均已成年，二人均經判決確定），王耀乾於八十六年間因承包新竹地區小鋼珠
    業者會員卡之製作，獲悉信用卡制作之相關知識，並與偽造信用卡之集團人員有
    所接觸，乃萌生偽造信用卡詐取財物之意圖，旋於八十八年二月間，向姓名年籍
    不詳之成年人購得偽造信用卡集團不法盜錄不知情消費者信用卡磁條內之卡號資
    料七組及讀取、錄製信用卡磁條內部資料之磁片暨指令後，即與甲○○、乙○○
    基於共同之犯意，由乙○○於民國（下同）八十八年三月底，透過跳蚤市場雜誌
    向綽號「小吳」（姓名年藉不詳）之成年男子以每張新台幣五百元之代價，購入
    過期之信用卡七張（其中一張係偽造信用卡），王耀乾再以每張成本外加新台幣
    二百元之利潤向乙○○收購，約定由王耀乾以其所有之電腦、讀碼機、錄碼機、
    護貝機、打字機等機具，將所購得之信用卡卡號資料，轉載至乙○○購買之信用
    卡面後之磁條內，變造卡面上之卡號使內外卡號相同，製作完畢後，交由乙○○
    或甲○○前往商店詐購物品，王耀乾再以購得物品之半價支付予乙○○及甲○○
    。嗣王耀乾隨即將其中四張（原非偽造之信用卡）信用卡面及信用卡背面之磁條
    內之資料，變造成如附一編號第一至四號之信用卡，並於其中編號第一號之信用
    卡背面簽署鄭國榮之署押，分別完成變造行為後，再先後二次將前開信用卡交與
    乙○○及甲○○共同持有，惟顏、許二人因恐被查獲，未敢前往商店詐取財物，
    乃將信用卡交還王耀乾。迨八十八年四月十四日，王耀乾復透過乙○○向「小吳
  」購買偽造之信用卡擬再行變造，經乙○○聯絡「小吳」，約定以每張五百元之
    代價，購買偽造信用卡五十張後，乙○○即於同日下午五時許，駕駛租得之ＦＦ
    －五九八三號小客車，前往台北市中山區○○○路○段六十巷二號搭載王耀乾，
    王耀乾則攜帶附表一編號第一號至第四號變造之信用卡同往，並將附表一編號第
    一、二號之變造信用卡交予乙○○，再共同前往台北市○○○路「美麗華都」（
    原判決誤載為美麗華飯店）搭載甲○○，三人隨即前往台北市○○路○段七十六
    號全虹通信士林德行店，以附表一編號第三號之信用卡，消費購買價值一萬一千
    二百七十元之通訊器材，並由乙○○於信用卡消費簽帳單之客戶收執聯上持卡人
    簽名欄，偽造「鄭國榮」之署押一枚（複製於特約商店存根聯、聯合信用卡中心
    存查聯各一枚），使全虹通信士林德行店售貨員陷於錯誤，同意乙○○以信用卡
    付費購買前開通訊器材，足以生損害於鄭國榮、全虹通信士林德行店及花旗銀行
    對於信用卡帳單管理之正確信。嗣乙○○將王耀乾先前交付之附表編號一、二號
    之變造信用卡交予甲○○保管，彼等三人並前開約定，前往擬與「小吳」會面，
    購買偽造之信用卡，因「小吳」不欲與其他人碰面，乃推由乙○○步行前往約定
    地點，以二萬五千元之價格，向「小吳」購買如附表三所示偽造之信用卡四十九
    張（短少一張），乙○○將偽造之信用卡攜回，交予王耀乾，王耀乾察看後，併
    將附表一編號第三、四號變造之信用卡與所購之偽造信用卡一起放置在紙袋中（
    合計五十一張），並囑甲○○裝至另一紙袋內置於小客車後座踏腳處。迄同日二
    十一時四十分許，乙○○駕駛前開小客車行經台北市○○○路、吉林路口，遇警
    臨檢，當場在甲○○身上查獲附表一編號第一、二號之變造信用卡，並於車內後
    座踏腳處紙袋內查獲偽造之信用卡四十九張及附表一編號第三、四號之變造信用
    卡，旋循線前往台北市中山區○○○路○段六十巷二號十一樓之十（王耀乾住處
    ），查獲王耀乾所有如附表二所示之凸字機一台、護貝機一台、有磁條之空白塑
    膠卡一０六張、錄碼機一台、讀碼機一台、筆記本（原本未扣案，僅影印附於偵
    查卷內）、噴墨印表機一台、印表機專用紙一本及磁片一片。
二、案經台北市政府警察局中山分局報請台灣台北地方法院檢察署檢察官偵查起訴。
        理  由
一、被告甲○○於本院審理時未到庭，其於原審審理時矢口否認有上開犯行，辯稱：
    遭查獲當天係乙○○邀伊一同前往辦理電話卡，伊不知王耀乾、乙○○是否有偽
    造或變造信用卡，且伊亦未參與偽造或變造行為云云。惟查：右揭事實，業據同
    案被告乙○○於原審審理時供承在卷（除乙○○偽造顏國榮之署押於簽帳單部分
    ），且被告於獲案之初警訊時亦不諱言：「．．．，伊被警方查獲持有華僑銀行
    信用卡乙張．．．，另中國國際商銀信用卡乙張」及「（你知道信用卡偽造的嗎
    ？如何獲得兩張信用卡？）伊是事後知道偽造卡片，伊皮包內兩張卡片是乙○○
    交給我的」（見臺台灣台北地方法院檢察署八十八年度偵字第九八二號卷第十
    一頁），並有如附表一、二之信用卡、機具物品及渣打銀行編號三九九
    六、三九九三七七、三九九三、三九九四號ＳＣＢ測試版
    本用之持卡人存根、商店存根各四紙（見同上卷第四十二、四十三頁）在卷可稽
    。
二、共同被告王耀乾雖否認犯罪，辯稱：當日係乙○○欲以行動電話向伊抵押借款，
    為伊所拒，乙○○乃告知擬向「小吳」購買偽造信用卡轉賣，每張可賺二百元，
    願將其中四千元分予伊，伊惟恐乙○○拿錢後不見蹤影，始跟隨前往，以確保其
    出借之本金及利息可以如數收取。至甲○○身上查扣之變造信用卡非伊所有，伊
    亦未交予乙○○，或偽造鄭國榮之署押，亦未詐購物品。再伊住處內遭查扣之物
    品，並非伊用來偽造或變造信用卡之用，而係伊前為新竹地區小鋼珠業者製作會
    員卡所用，當時因欠缺相關電腦軟體，無法錄製資料於磁條內，另有關伊筆記本
    內所抄之資料，乃八十八年二月間綽號「阿輝」之人欲向伊購買前開查扣之設備
    ，而交付之相關資料，但伊試驗後因欠缺電腦軟體，並無法將資料錄製於信用卡
    磁條內，再相關之設備除寫碼機外，均係伊於本地商店購買云云。但亦自承卷附
    之影印筆記本相關資料係由「阿輝」提供，「阿輝」提供之目的係在試驗是否能
    夠以王耀乾現有之機具變造信用卡等語，且共同被告乙○○亦供證王耀乾確有向
    他人購買錄之信用卡號碼。再附表一變造之信用卡號均記載於王耀乾之筆記本
    上（盜錄他人之信用卡號），益見共同被告王耀乾所辯非實。
三、扣案如附表一所示之四張信用卡皆係變造之信用卡，卡面有明顯之變造痕跡，復
    據證人即各相關銀行之信用卡部分人員朱中本、章友謙、李宗賢、張錦雪分別於
    警訊、偵查、或審判中供證無訛。
四、原審將該四張變造之信用卡送往華僑銀行鑑驗結果，確證磁條內之資料與信用卡
    卡面之資料相符，顯示該四張信用卡除卡面資料經變造外，磁條內之資料亦係以
    電腦重新覆蓋。
五、被告甲○○身上查獲之如附表一編號第一、二號之變造信用卡為係王耀乾交予乙
    ○○，再由乙○○交予甲○○等情，亦經乙○○指證在卷，證諸王耀乾筆記本內
    確有該二組信用卡號碼，足認乙○○指訴之情節與事實相符。
六、前開王耀乾住處查扣之物品內有讀碼機、錄碼機、打字機等，均足堪用以變造及
    偽造信用卡，且原審委請證人即渣打銀行信用卡部門職員朱中本協助，將扣案之
    磁碟片輸入電腦，再循王耀乾筆記本影本內所記載之指令，將讀碼機聯結於電腦
    上（讀碼機內之電池因已逾一年無法提供電力，經更換新電池後即可運作），實
    際於法庭操作結果，確證卡片內附之磁條資料，均可讀取而顯示於銀幕，有原審
    先後二次列印之銀幕資料附卷可證。雖扣案之錄碼機（錄碼機乃偽卡集團利用讀
    碼機錄信用卡背面磁條資料，經由電腦設備將該資料輸出於錄碼機，再持偽卡
    刷過錄碼機之讀寫槽後，被盜取之資料可完全轉入於偽卡之背面磁條內，而該偽
    卡背面磁條資料與真卡背面磁條資料完全相符，如此偽卡即可使用消費）暫屬故
    障狀態，未能一併成功將卡號轉錄至白卡上，惟細觀該錄碼機，其上有讀（read
    )、寫 (wirte )及錯誤（error)三個燈訊，顯示該機具內建有程式，僅施以書寫
    之指令即可將讀碼機所錄之資料，轉載於目標卡片之磁條內，仍足供偽造或變造
    信用卡之用。
七、原審經命王耀乾當庭將凸字機上之字樣打印在扣案之白卡一張，經比對變造信用
    卡上變造之數字，與白卡上顯示之阿拉伯數字字體極為相似，有白卡一張附卷可
    稽，再由扣案之四張變造信用卡內部磁條資料皆已經覆蓋轉錄且與王耀乾筆記本
    內相同之資料，堪認王耀乾確實使用扣案之機具變造信用卡，所辯無相關技術，
    無法變造磁條內之資料云云，要屬御責之詞，不足採信。
八、原審函向聯合信用卡中心查明如附表一所示之四張變造之信用卡是否有使用紀錄
    ，經該中心函轉發卡銀行，聯邦商業銀行函覆原審謂：如附表一編號第三號之信
    用卡號，曾於八十八年四月十八日十八時七分有在台北市○○路○段七十六號全
    虹通信士林德行店購買價值一萬一千二百七十元之紀錄，而該卡所有人鄭國榮曾
    向銀行爭議並無該筆消費，因而聯邦銀行以有爭議之消費視之等語。經比對該購
    物簽帳單上之「鄭國榮」署押，與乙○○於原審訊問時當庭書寫之字跡近似，且
    該張變造信用卡背面所載鄭國榮署押，亦與王耀乾當庭書寫之字跡近似，有乙○
    ○、王耀乾當庭書寫之字跡在卷為憑。再者，王耀乾曾於八十八年四月十四日十
    八時零七分，前往前開商店購買行動電話電池等物品，並檢視簽單，復將所購物
    品放置在其座位等情，亦據甲○○、乙○○供證屬實，足認附表一編號第三號之
    信用卡係王耀乾交由乙○○持以詐購物品，再由乙○○偽造鄭國榮之署押於簽帳
    單上，委無足疑。王耀乾、乙○○否認有偽造上開署押犯行，洵屬無據。再被告
    於原審供承乙○○曾二次拿卡片給伊等語，益見被告知悉上情並與王耀乾、乙○
    ○有犯意之聯絡。
九、至於查扣之另四十九張金卡，均係偽造之信用卡（花旗銀信用卡十五張、偽造渣
    打銀行十四張、中國信託二十張），且卡片後附之磁條內尚無資料，卡面上之號
    碼非本國銀行發行之號碼等情，分別據各該銀行之相關人員李宗賢、朱中本、章
    友謙檢視供證無訛。再王耀乾購買之目的，是欲再加工偽造，業據乙○○於警訊
    時供證屬實，參以王耀乾擁有前開扣案機具，並已將附表一所示之過期之信用卡
    內磁條資料予以覆蓋並重新輸入購買之盜錄他人之資料以觀，堪認其購買之動機
    與目的確在製作偽造之信用卡。
十、按「以自己共同犯罪之意思，參與實施犯罪構成要件以外之行為，或以自己共同
    犯罪之意思，事先同謀，而由其中一部分人實施犯罪之行為者，均為共同正犯」
    ，司法院大法官釋字第一九號著有明文。本件被告經警查獲時，當場於其身上
    扣得如附表一所示第一、二，兩張偽造之信用卡，且同案被告王耀乾、乙○○購
    買偽造信用卡及詐購物品時，被告均隨同前往，乙○○並交付被告兩張信用卡，
    若謂被告就本件犯行無共同犯意之聯絡，豈非有悖常情。足認被告所辯，無非卸
    責圖飾之詞，不足採信。本件事證明確，被告犯行堪以認定。
二、按信用卡面上有持卡人之英文姓名，有效日期並四組四位阿拉伯數字（中隔以間
    距），後附之磁條內有信用卡卡號、有效日期、驗證號碼、客戶英文姓名，經讀
    碼機及電腦，即可顯示磁條內之資料於銀幕上，乃刑法第二百十條之私文書。再
    被告與同案被告王耀乾、乙○○明知信用卡係變造，仍竟由王耀乾、乙○○持往
    購物消費，在信用卡消費簽帳單之客戶收執聯上持卡人簽名欄，偽造「鄭國榮」
    之署押一枚（複製於特約商店存根聯、聯合信用卡中心存查聯各一枚），將特約
    商店存根聯、聯合信用卡中心存查聯交予全虹通信士林德行店售貨員，顯已就該
    文書之內容有所主張，並足生損害於花旗銀行就信用卡會員消費管理之正確性及
    鄭國榮、全虹通信士林德行店。是核被告所為，係犯刑法第二百十六條行使同法
    第二百十條之變造私文書罪、同法第二百十六條行使同法第二百十條之偽造私文
    書罪及同法第三百三十九條第一項之詐欺取財罪。公訴人認被告所為係犯刑法第
    二百二十條第一項、第三項、第二百十條之變造準私文書罪，尚有未洽，然因起
    訴法條與本院認定之罪名屬實質上範圍擴張，自無庸變更起訴法條。偽造鄭國榮
    署押部分，為偽造、變造文書之階段行為，變造信用卡及偽造文書後復持以行使
    ，變造及偽造之低度行為為行使之高度所吸收，均不另論罪。被告因複寫之結果
    同時於一式三份之簽帳單上偽造「鄭國榮」之署押一枚，係屬一行為，為單純一
    罪。被告與王耀乾、乙○○互有犯意之聯絡及行為之分擔，為共同正犯。所犯上
    開行使變造私文書、行使偽造私文書及詐欺取財罪間互有方法結果之牽連關係，
    應依刑法第五十五條之規定，從較重之行使偽造私文書處斷。至被告與乙○○推
    由王耀乾購入四十九張偽造金卡部分，因甫行購入即為警查獲，尚未著手續行加
    工偽造，卡背磁條內尚未存手資料，此部分尚不構成犯罪。又被告詐購行動電話
    電池等物及偽造鄭國榮簽帳單部分雖未據起訴，惟該部分與起訴事實有裁判上之
    一罪關係，為起訴之效力所及，本院自得併予審究。
三、原審因予論罪科刑，固非無見。惟查：被告行為後，刑法第四十一條之規定，業
    於九十年一月四日修正，同年月十日經總統公布施行，修正後條文為：「犯最重
    本刑為五年以下有期徒刑以下之刑之罪，而受六個月以下有期徒刑或拘役之宣告
    ，因身體、教育、職業、家庭之關係或其他正當事由，執行顯有困難者，得以一
    元以上三元以下折算一日，易科罰金。但確因不執行所宣告之刑，難收矯正之效
    ，或難以維持法秩序者，不在此限。」，經比較新舊法結果，以新法有利於被告
    ，應依刑法第二條第一項但書之規定，應適用新法，就被告所處有期徒刑，諭知
    易科罰金之折算標準，原審未審酌及此，尚有未洽。上訴人上訴意旨，空言否認
    犯罪，雖無理由，然查原判決既有上開可議，自應由本院予以撤銷改判。爰審酌
    被告犯罪之動機、目的、手段、目的、所生危害、生活狀況、智識程度及犯罪後
    態度等一切情狀，量處有期徒刑四月，併諭知易科罰金折算之標準。
四、扣案如附表一所示之變造信用卡為共犯王耀乾所有，犯罪所得之物，如附表二所
    示之機具及附表三購入之偽造信用卡面，為共犯王耀乾所有，供犯罪所用及預備
    犯罪之物，應分別依刑法第三十八條第一項第二款、第三款之規定宣告沒收。另
    附表四信用卡簽帳單上偽造之鄭國榮署押，應依刑法第二百十九條諭知沒收（收
    執聯部份業經王耀乾撕毀，已據甲○○供述屬實，乃不予宣告沒收）。至如附表
    一編號第一號之變造信用卡背面偽造鄭國榮之署押，因信用卡業經諭知沒收，該
    署押部份自不另為沒收之諭知。
五、被告經合法傳喚，無正當理由不到庭，爰不待其陳述逕行判決。
據上論斷，應依刑事訴訟法第三百六十九條第一項前段、第三百六十四條、第二百九
十九條第一項前段、第三百七十一條，刑法第二十八條、第二百十六條、第二百十條
、第三百三十九條第一項、第五十五條、第四十一條、第三十八條第一項第二款、第
三款、第二百十九條、罰金罰鍰提高標準條例第一條前段、第二條，判決如主文。
本案經檢察官曾忠己到庭執行職務。
中      華      民      國     九十     年      三      月      七      日
                        台灣高等法院刑事第六庭
                                  審判長法  官  陳  春  秋
                                        法  官  王  麗  莉
                                        法  官  高  明  哲
右正本證明與原本無異。
如不服本判決應於收受送達後十日內向本院提出上訴書狀，其未敘述上訴之理由者並
得於提起上訴後十日內向本院補提理由書（均須按他造當事人之人數附繕本）。
                                        書記官  李  垂  福
中      華      民      國     九十     年      三      月     十二     日
附表一
┌──┬────┬─────────┬─────┬────────┐
│編號│發卡銀行│變  造  後  卡  號│信用卡種類│備            考│
├──┼────┼─────────┼─────┼────────┤
│１．│中國商銀│0000000000000000  │MASTER    │背面偽造鄭國榮署│
│    │        │                  │          │押原卡號無法辨識│
├──┼────┼─────────┼─────┼────────┤
│２．│華僑銀行│0000000000000000  │VISA      │原持卡人為李長裕│
│    │        │                  │          │原卡號          │
│    │        │                  │          │0000000000000000│
├──┼────┼─────────┼─────┼────────┤
│３．│花旗銀行│0000000000000000  │VISA      │原卡號無法辨識  │
│    │        │                  │          │                │
├──┼────┼─────────┼─────┼────────┤
│４．│渣打銀行│0000000000000000  │MASTER    │原卡號無法辨識  │
│    │        │                  │          │                │
└──┴────┴─────────┴─────┴────────┘
附表二（查扣機具等物品）
    凸字機一台、護貝機一台、有磁條之空白塑膠卡一０六張（其中一張本院抽存附
    卷）、錄碼機一台、讀卡機一台、筆記本（原本未扣案，僅影印附於偵查卷內）
    、噴墨印表機一台、印表機專用紙一本、磁片一片。
附表三（偽造之金卡卡面）
  １．花旗銀行ＶＩＳＡ金卡十五張，卡號
      0000-0000-0000-0000  0000-0000-0000-0000  0000-0000-0000-0000
      0000-0000-0000-0000  0000-0000-0000-0000  0000-0000-0000-0000
      0000-0000-0000-0000  0000-0000-0000-0000  0000-0000-0000-0000
      0000-0000-0000-0000  0000-0000-0000-0000  0000-0000-0000-0000
      0000-0000-0000-0000  0000-0000-0000-0000  0000-0000-0000-0000
  ２．渣打銀行ＶＩＳＡ金卡十四張，卡號
      0000-0000-0000-0000  0000-0000-0000-0000  0000-0000-0000-0000
      0000-0000-0000-0000  0000-0000-0000-0000  0000-0000-0000-0000
      0000-0000-0000-0000  0000-0000-0000-0000  0000-0000-0000-0000
      0000-0000-0000-0000  0000-0000-0000-0000  0000-0000-0000-0000
      0000-0000-0000-0000  0000-0000-0000-0000
  ３．中國信託ＶＩＳＡ金卡二十張，卡號
      0000-0000-0000-0000  0000-0000-0000-0000  0000-0000-0000-0000
      0000-0000-0000-0000  0000-0000-0000-0000  0000-0000-0000-0000
      0000-0000-0000-0000  0000-0000-0000-0000  0000-0000-0000-0000
      0000-0000-0000-0000  0000-0000-0000-0000  0000-0000-0000-0000
      0000-0000-0000-0000  0000-0000-0000-0000  0000-0000-0000-0000
      0000-0000-0000-0000  0000-0000-0000-0000  0000-0000-0000-0000
      0000-0000-0000-0000  0000-0000-0000-0000
附表四
偽造鄭國榮署押一枚（八十八年四月十八日十八時七分，全虹通信士林德行店簽帳單
存根聯上）
附錄：本案論罪科刑法條全文
刑法第二百十條：
偽造、變造私文書，足以生損害於公眾或他人者，處五年以下有期徒刑。
刑法第二百十六條：
行使第二百十條至第二百十五條之文書者，依偽造、變造文書或登載不實事項或使登
載不實事項之規定處斷。
刑法第三百三十九條：
意圖為自己或第三人不法之所有，以詐術使人將本人或第三人之物交付者，處五年以
下有期徒刑、拘役或科或併科一千元以下罰金。
以前項方法得財產上不法之利益或使第三人得之者，亦同。
前二項之未遂犯罰之。


司法院資訊處製作；財團法人民間司法改革基金會備份。
